【裁判字號】    99,聲,963
【裁判日期】    990920
【裁判案由】    發還扣押物
【裁判全文】
臺灣嘉義地方法院刑事裁定               99年度聲字第963號
聲  請  人  甲○○
上列聲請人聲請發還扣押物，本院裁定如下：
    主  文
聲請駁回。
    理  由
一、聲請意旨略以：聲請人即被害人甲○○前遭被告楊智元、張
    均志、曾俊賢、陳新哲等詐騙集團分別於民國九十九年四月
    二十八日詐騙新臺幣（下同）四十八萬元、同年四月二十九
    日詐騙一百六十三萬元、同年四月三十日詐騙一百十五萬元
    得手，被告四人現據臺灣嘉義地方法院檢察署檢察官以九十
    九年度偵字第三七五四、五八五七號提起公訴，由本院九十
    九年度訴字第六七七號案件審理中，聲請人退休金遭詐騙一
    空，生活頓時陷入困境，爰請求發還該案自被告等所扣得之
    詐騙贓款等語。
二、按可為證據或得沒收之物，得扣押之，刑事訴訟法第一百三
    十三條第一項定有明文。又按扣押物若無留存之必要者，不
    待案件終結，應以法院之裁定或檢察官命令發還之；其係贓
    物而無第三人主張權利者，應發還被害人，刑事訴訟法第一
    百四十二條第一項亦有規定。
三、經查，被告楊智元、張均志、曾俊賢、陳新哲曾分別於九十
    九年四月二十八日、同月二十九日、同月三十日詐騙聲請人
    四十八萬元、一百六十三萬元、一百十五萬元之犯罪事實，
    ，業據臺灣嘉義地方法院檢察署檢察官以九十九年度偵字第
    三七五四、五八五七號提起公訴，現由本院九十九年度訴字
    第六七七號案件審理當中；而警方偵辦該案時，曾於九十九
    年七月二十一日下午六時十分許，在國道一號高速公路斗南
    收費站拘提被告楊智元、張均志，當場自被告張均志身上扣
    得現金四萬五千元，自被告楊智元身上扣得現金十萬元、三
    十七萬五千元、五百元，均有本院九十九年度訴字第六七七
    號案卷及其內搜索扣押筆錄在卷可參。
四、又查，被告楊智元、張均志另於九十九年七月二十一日上午
    十一時三十分許，共同至高雄縣路竹鄉○○村○○路○路竹
    鄉公有市場旁公園，詐騙被害人蘇劉碧珠七十五萬元得手；
    同日下午四時四十分許，共同至上開公園旁停車場後方，詐
    騙被害人蘇劉碧珠四十二萬元得手等情，除為被告楊智元、
    張均志坦承無諱外，並據證人即被害人蘇劉碧珠指訴甚詳。
    而被告楊智元、張均志於同日下午六時十分許經警查扣之前
    述款項，被告二人堅稱係當日詐騙被害人蘇劉碧珠所得，先
    前詐騙被害人甲○○之贓款已交與共犯陳宏誌等人。
五、本件扣案之款項，係警方於九十九年七月二十一日自被告楊
    智元、張均志身上扣押，被告二人對之供稱係自被害人蘇劉
    碧珠詐騙所得，警方從被告二人身上查扣款項又緊接被害人
    蘇劉碧珠遭到被告二人詐騙之後，復無證據得認該等款項確
    非被害人蘇劉碧珠所有，是以被害人蘇劉碧珠受騙及警方查
    扣款項間之時空緊密關連，再佐以被告二人供述，被害人蘇
    劉碧珠就本案查扣款項顯得主張權利。是故，本件扣案款項
    ，因有證據顯示第三人仍得對之主張權利，聲請人之聲請要
    與刑事訴訟法第一百四十二條第一項所定「無第三人主張權
    利」之要件未合，礙難准許，應予駁回。
六、依刑事訴訟法第二百二十條，裁定如主文。
中    華    民    國    99    年    9     月    20    日
                  刑事第一庭審判長  法  官  許進國
                                    法  官  張志偉
                                    法  官  張道周
上列正本證明與原本無異。
如不服本裁定，應於裁定送達後5日內向本院提出抗告狀（應附
繕本）。
中    華    民    國    99    年    9     月    20    日
                                    書記官  張菀純

司法院資訊處製作；財團法人民間司法改革基金會備份。
